臺灣臺北地方法院民事裁定
111年度消債聲免字第22號
聲  請  人  
即債務人    王綉娟  

相  對  人  
即債權人    合作金庫商業銀行股份有限公司

法定代理人  雷仲達  


相  對  人  
即債權人    台北富邦商業銀行股份有限公司

法定代理人  程耀輝  


相  對  人  
即債權人    國泰世華商業銀行股份有限公司

法定代理人  郭明鑑  
代  理  人  黃怡玲  
相  對  人  
即債權人    花旗(台灣)商業銀行股份有限公司


法定代理人  莫兆鴻  
代  理  人  陳正欽  


相  對  人  
即債權人    滙豐(台灣)商業銀行股份有限公司

法定代理人  陳紹宗  


相  對  人  
即債權人    臺灣新光商業銀行股份有限公司

法定代理人  李增昌  
代  理  人  王秀伶  
相  對  人  
即債權人    遠東國際商業銀行股份有限公司

法定代理人  周添財  


相  對  人  
即債權人    永豐商業銀行股份有限公司

法定代理人  曹為實  
代  理  人  呂亮毅  
相  對  人  
即債權人    凱基商業銀行股份有限公司

法定代理人  龐德明  


相  對  人  
即債權人    日盛國際商業銀行股份有限公司

法定代理人  洪主民  


相  對  人  
即債權人    安泰商業銀行股份有限公司


法定代理人  丁予康  


相  對  人  
即債權人    中國信託商業銀行股份有限公司


法定代理人  利明献  


相  對  人  
即債權人    台灣美國運通國際股份有限公司

法定代理人  郭豐賓  


相  對  人  
即債權人    第一國際資融股份有限公司

法定代理人  陳毅築  
代  理  人  邱漢欽  
相  對  人  
即債權人    亞太普惠金融科技股份有限公司
            股份有限公司)

法定代理人  唐正峰  


相  對  人  
即債權人    元大國際資產管理股份有限公司

法定代理人  宋耀明  


相  對  人  
即債權人    第一金融資產管理股份有限公司

法定代理人  施志調  


上列當事人因消費者債務清理事件聲請免責，本院裁定如下：
    主  文
債務人王綉娟應予免責。
    理  由
一、按法院為不免責或撤銷免責之裁定確定後，債務人繼續清償
    債務，而各普通債權人受償額均達其債權額之百分之20以上
    者，法院得依債務人之聲請裁定免責。消費者債務清理條例
    (下稱消債條例）第142條定有明文。次按為鼓勵債務人努力
    清償債務以獲得免責，法院為不免責之裁定或撤銷免責之裁
    定確定後，債務人如能繼續清償債務，使各普通債權人受償
    額均達其債權額之百分之20以上者，各債權人之債權應已獲
    相當程度之保障，自宜賦予其重建經濟之機會，爰設本條，
    明定法院得依債務人之聲請，為免責之裁定，此有消債條例
    第 142條之立法意旨足資參照。該條所稱「各普通債權人受
    償額均達其債權額之百分之20以上」，並未將普通債權人於
    清算程序中已受償金額予以排除，則普通債權人受償額（包
    括清算程序中之受償額）如均達該比例，債務人即得依本條
    規定聲請裁定免責（101年第5期民事業務研究會消費者債務
    清理專題第 5號司法院民事廳消債條例法律問題研審小組意
    見參照）。惟按法院為裁定時，仍應斟酌債務人不免責事由
    之情節、債權人受償情形及其他一切情狀，而為准駁，並非
    當然予債務人免責。準此，債務人在聲請更生或清算後，經
    裁定不免責確定，債務人仍繼續清償債務，而各普通債權人
    受償額均達其債權額百分之20以上時，債務人即得向法院聲
    請裁定免責，惟法院是否裁定免責，仍必須斟酌其先前經裁
    定不免責事由之情節、各債權人受償情形及其他一切情狀，
    予以判斷。此觀辦理消費者債務清理事件應行注意事項第41
    點之規定自明。
二、聲請意旨略以：債務人前經本院 108年度消債職聲免字第45
    號裁定不免責後，債務人繼續清償已達消債條例第 142條所
    定數額，爰依同條例第142條規定聲請免責等語。
三、經查：
  ㈠本件債務人前依消債條例聲請更生，經本院以 106年度消債
    更字第45號裁定自民國106年3月23日開始更生。因債務人所
    負無擔保或無優先權之債權總額高達新臺幣（下同）15,267
    ,037元，已逾1,200萬元，是本院以107年度消債清字第67號
    裁定債務人自 107年8月15日下午4時起開始清算程序，並由
    本院司法事務官以 107年度司執消債清字第55號清算事件進
    行清算程序。而債務人名下屬清算財團之財產僅有宏遠證券
    股份有限公司現金股利998元、台灣人壽保單價值328,083元
    、國泰人壽保單價值29,789元、元大人壽保單價值89,023元
    ，及債務人於開始清算程序前聲請保全處分所保全其於台一
    國際專利法律事務所薪資債權之扣押款 864,106元，其他財
    產因無變價實益而不列入。上開薪資扣押款經解得 864,106
    元，另據債務人於108年3月22日提出上揭保單預估解約金、
    宏遠建設公司之現金股利共 447,893元等值現款到院清償，
    上開清算財團之財產合計1,311,999元（計算式：864,106元
    +447,893元=1,311,999元）業已作成分配表，記載分配之順
    位、比例及方法，該分配表並經送達予債權人、債務人及公
    告在案，債權人及債務人未於期間內提出異議，本院司法事
    務官即於108年4月30日以 107年度司執消債清字第55號裁定
    清算程序終結。又經本院以債務人有消債條例第 134條不免
    責事由，於108年11月6日以 108年度消債職聲免字第45號裁
    定債務人不免責確定等情，合先敘明。從而，債務人前業經
    本院依消債條例第 134條規定認定不應予免責，則其再依同
    條例第 142條聲請本件免責，揆諸前揭規定與說明，本院應
    予審究者即為債務人於裁定不應予免責確定後陸續清償債權
    人之金額是否已達消債條例第 142條所定之數額，且各債權
    人受償額均達其應受分配額。
  ㈡債務人主張其於108年11月6日經本院裁定不免責裁定後，確
    有繼續清償債務，各普通債權人受償額均達百分之20以上等
    情，經本院於111年8月31日以北院忠民代消 111年度消債聲
    免字第22號函詢各債權人，其等陳報債務人自不免責裁定確
    定後迄今已受償如附表所示「不免責裁定確定後再清償之金
    額」，有債務人匯款證明、債權人陳報狀、本院公務電話紀
    錄（見卷第77至91、147至203頁）附卷可參。另債權人安泰
    商業銀行股份有限公司（下稱安泰銀行）主張其債權為1,65
    7,553元，債務人應清償20％即331,510元，債務人經不免責
    裁定後僅清償196,738元，未達消債條例第142條所定之數額
    等語，惟消債條例第 142條規定之清償比例包含清算程序中
    之受償額，總清償金額需達20％，並非不免責裁定確定後清
    償成數須達20％，業如前述，且依本院108年4月3日107年司
    執消債清字第55號分配表所示，安泰銀行於清算程序中已受
    分配 135,413元，加計債務人於不免責裁定後向安泰銀行清
    償196,738元後為332,151元，顯逾安泰銀行依消債條例第14
    2條規定之應受清償比例即331,510元，故債權人安泰銀行對
    於消債條例第 142條之規定應有誤解，其上開主張顯不可採
    。觀諸附表「不免責裁定確定後再清償之金額」欄及「繼續
    清償至第 142條所定債權額20％之數額」欄所示之金額，足
    認債務人於受不免責之裁定確定後，繼續清償債務，已使全
    體債權人之受償金額均達其債權額之百分之20以上，符合消
    債條例第142條規定之清償成數。
  ㈢另債權人花旗(台灣)商業銀行股份有限公司、日盛國際商業
    銀行股份有限公司主張應查明債務人有無消債條例第 133條
    、第 134條不免責事由；債權人中國信託商業銀行股份有限
    公司陳報不同意免責，並主張不免責確定後債務人未全部清
    償債務等語。惟依消債條例第 142條之規定，本件債務人繼
    續清償債務，使各普通債權人受償額均達其債權額之20％以
　　上之要件，即得聲請免責，且債務人係屬前因有消債條例第
　　134 條所定不免責事由，經本院裁定不免責確定後，現依消
    債條例第 142條規定再次聲請本院裁定免責之情形，揆諸前
    揭說明，本院原則上僅就其有無符合消債條例第 142條之要
    件而為審查，無須再斟酌債務人有無消債條例第133條、第1
    34條不免責事由，是前開債權人所執主張，均無足採。復斟
    酌債務人繼續清償債權達二成以上，此際債權人之權益既已
    受相當程度之保障，應賦予債務人重建其經濟生活之機會，
    雖債務人向法院聲請裁定免責，法院為裁定時，仍應斟酌債
    務人不免責事由之情節、債權人受償情形及其他一切情狀，
    衡量免責之與否之適切性，而非當然予以免責，惟觀諸各債
    權人於清算程序中之皆為受分配，而債務人於不免責裁定確
    定後，繼續清償各普通債權人之總額達 2,087,531元，顯較
    「繼續清償至第142條所定債權額20%之數額」欄之總額高出
    甚多，是縱債務人清償之金額未合於債權人主觀上之期待，
    其依法自得聲請免責，且於合於法定要件後，仍應予免責，
    從而，上開債權人主張查明債務人有無消債條例第 133條、
    第 134條不免責事由、債務人未全部清償債務云云，容非本
    件免責應予審酌之要件。
四、綜上所述，本件債務人前於受不免責之裁定確定後，已繼續
    清償達消債條例第 142條所規定之數額（詳如附表），復本
    院斟酌債務人亦無何明顯不適當之情狀，故已符合消債條例
    第 142條所規定之免責要件，是債務人聲請免責，為有理由
    。
五、爰裁定如主文。
中　　華　　民　　國　　111 　年　　11　　月　　30　　日
                  民事第二庭    法  官  林禎瑩
以上正本係照原本作成。
如不服本裁定應於送達後10日內向本院提出抗告狀，並繳納抗告
費新臺幣1,000元。
中　　華　　民　　國　　111 　年　　11　　月　　30　　日
                                書記官  葉佳昕
附表：（新臺幣）
編號 債權人 債權總額(依本院107年度司執消債清字第55號裁定清算程序所製作之分配表) 債權 比率 清算程序已受分配金額 繼續清償至第142條所定債權額20％之數額 不免責裁定確定後再清償之金額 1 合作金庫商業銀行股份有限公司 746,764元 4.69% 61,007元 88,346元 88,986元 2 台北富邦商業銀行股份有限公司 898,672元 5.64% 73,417元 106,317元 106,928元 3 國泰世華商業銀行股份有限公司 813,389元 5.11% 66,450元 96,228元 96,868元 4 花旗(台灣)商業銀行股份有限公司 165,854元 1.04% 13,549元 19,622元 23,465元 5 滙豐(台灣)商業銀行股份有限公司 1,440,907元 9.05% 117,714元 170,467元 171,137元 6 臺灣新光商業銀行股份有限公司 627,702元 3.94% 51,280元 74,260元 108,283元 7 遠東國際商業銀行股份有限公司 1,437,951元 9.03% 117,473元 170,117元 170,757元 8 永豐商業銀行股份有限公司 239,258元 1.5% 19,546元 28,306元 28,946元 9 凱基商業銀行股份有限公司 2,532,818元 15.91% 206,918元 299,646元 300,556元 10 日盛國際商業銀行股份有限公司 270,777元 1.7% 22,121元 32,034元 34,150元 11 安泰商業銀行股份有限公司 1,657,553元 10.41% 135,413元 196,098元 196,738元 12 中國信託商業銀行股份有限公司 2,403,943元 15.1% 196,389元 284,400元 285,361元 13 台灣美國運通國際股份有限公司 77,904元 0.49% 6,364元 9,217元 9,887元 14 第一國際資融股份有限公司 210,357元 1.32% 17,185元 24,886元 25,466元 15 亞太普惠金融科技股份有限公司 816,389元 5.13% 66,695元 96,583元 185,697元 16 元大國際資產管理股份有限公司 923,371元 5.8% 75,434元 109,240元 109,880元 17 第一金融資產管理股份有限公司 656,829元 4.13% 53,660元 77,706元 78,616元 共              計    1,300,615元 1,883,473元 2,087,531元